【裁判字號】    96,交聲,1052
【裁判日期】    970229
【裁判案由】    違反道路交通管理處罰條例聲明異議
【裁判全文】
臺灣臺北地方法院交通事件裁定  96年度交聲字第1052號
原處分機關  交通部公路總局臺北區監理所板橋監理站
異  議  人
即受處分人  甲○○
上列異議人即受處分人因違反道路交通管理處罰條例案件，對於
交通部公路總局臺北區監理所板橋監理站中華民國96年5 月10日
、96年9 月6 日所為之處分（原處分案號：板監裁字第41－1A00
00000 號、第41－AEB142458 號、第41－AEB142459 號）聲明異
議，本院裁定如下：
    主    文
原處分關於交通部公路總局臺北區監理所板橋監理站96年9 月6
日，板監裁字第41－AEB142458 號、板監裁字第41－AEB142459
號處分部分撤銷。
前開撤銷部分甲○○不罰。
其餘異議駁回。
        理  由
一、按受處分人不服道路交通管理處罰條例第8 條所定主管機關
    所為之處罰者，得於接到裁決書之翌日起20日內，向管轄地
    方法院聲明異議，道路交通管理處罰條例第87條第1 項定有
    明文；又交通法庭認聲明異議不合法律上之程式，且無從補
    正者，應以裁定駁回之，道路交通案件處理辦法第18條亦定
    有明文。次按，道路交通管理處罰條例第90條前段規定：違
    反本條例之行為，自行為成立之日起；行為有連續或繼續之
    狀態者，自行為終了之日起，逾3 個月不得舉發。其目的即
    為諭令行政機關有義務儘早行使國家對人民交通違規事件之
    裁罰權，避免長期處於不確定之狀態，並避免將來發生爭議
    時因時間過久而使當事人均記憶糢糊，舉證困難。
二、原處分意旨略以：本案異議人甲○○所有車牌號碼：LKW －
    020 號重型機車，於民國92年7 月31日14時45分許，停放在
    臺北市○○○路○ 段，經警逕行舉發「在禁止臨時停車處所
    停車」之違規，爰依道路交通管理處罰條例第56條第1 項第
    1 款，裁處罰鍰新臺幣（下同）1,200 元；另異議人所有車
    牌號碼：LKW －020 號重型機車，於94年4 月9 日16時16分
    許，在臺北市○○○路處，經警舉發「不按遵行方向行駛」
    及「拒絕停車接受稽查而逃逸」之違規，而依道路交通管理
    處罰條例第45條第1 項第1 款及第60條第1 項之規定，裁處
    罰鍰共計7,800 元等情。
三、本件異議意旨略以：關於板監裁字第41－1A0000000 號裁決
    書部分，伊因無居住在戶籍地址，且已提出里長居住證明，
    故請照原罰款600 元。另關於板監裁字第41－AEB142458 號
    、41－AEB142459 號裁決書部分，因時間已經很久，伊不記
    得有無到過臺北市○○○路50巷，且伊絕對不會因警察臨檢
    而逃逸，為此聲明異議及請求撤銷原處分等語。
四、經查：
  (一)關於板監裁字第41－1A0000000號裁決書部分：
    按處理違反道路交通管理事件，有關文書送達之程序，依行
    政程序法之規定；送達由行政機關自行或交由郵政機關送達
    ；送達，於應受送達人之住居所、事務所或營業所為之；於
    應送達處所不獲會晤應受送達人時，得將文書付與有辨別事
    理能力之同居人、受僱人或應送達處所之接收郵件人員，違
    反道路交通管理事件統一裁罰基準及處理細則第5 條，行政
    程序法第68條、第72條第1 項前段、第73條第1 項分別定有
    明文。而此件異議人所有車牌號碼：LKW －020 號重型機車
    車籍地址當時即係登記在臺北市○○區○○街臨111 之1號
    ，與異議人所提出臺北市居住事實證明書內記載之地址相同
    ，有證明書1 份在卷可稽，足認異議人確實居住在上址即臺
    北市○○區○○街臨111 之1 號無誤。又原舉發單位以掛號
    郵寄方式，於96年5 月11日將裁決書寄送至異議人上開應受
    送達處，並由異議人之嬸嬸代收等情，此有交通部公路總局
    北區監理所板橋監理站送達書證影本1 份在卷可考，是交通
    部公路總局臺北區監理所板橋監理站所為板監裁字第41－
    1A0000000 號裁決書自已合法送達於異議人，異議人辯稱未
    收到該裁決書云云，難認可採。又異議人如對原處分機關之
    此部分裁決不服，欲聲明異議，其20日之合法提出異議期間
    ，應自96年5 月12日（即其收受裁決書之翌日）起算，異議
    人至遲應於96年5 月31日前提出異議。然異議人卻於96年9
    月6 日始提出此部分聲明異議，此有卷附聲明異議狀載之交
    通部公路總局臺北區監理所板橋監理站收文章可憑，則異議
    人提出此部分聲明異議顯然逾期，不合法律上程式，且無從
    補正，從而，關於交通部公路總局臺北區監理所板橋監理站
    板監裁字第41－1A0000000 號裁決書部分，異議於法未合，
    應予駁回。
  (二)關於板監裁字第41－AEB14245 8號、第41－AEB142459 號裁
    決書部分：
  (1)次按行政處分發生效力前提有三：首先須具備行政處分之要
    素，如果欠缺則可能為私法行為，亦可能為他種行政行為；
    其次須使相對人知悉，其方法包括：告知、送達或公告；其
    三須非當然無效之行政處分，若非無效而僅屬得撤銷者，在
    未經撤銷前對其效力不生影響（參見吳庚著，行政法之理論
    與實用第370 頁）。再按，行政機關為行政行為時，除法律
    另有規定外，應依行政程序法規定為之。另書面之行政處分
    ，應送達相對人及已知之利害關係人；書面以外之行政處分
    ，應以其他適當方法通知或使其知悉。又書面之行政處分自
    送達相對人及已知之利害關係人起；書面以外之行政處分自
    以其他適當方法通知或使其知悉時起，依送達、通知或使知
    悉之內容對其發生效力，行政程序法第3 條第1 項、第100
    條第1 項、第110 條第1 項分別定有明文。從而，行政處分
    之效力，自應於依法送達、通知或使相對人知悉其內容時起
    ，始對外發生效力。
  (2)查本件關於異議人遭舉發之臺北市政府警察局北市警交大字
    第AEB14245 8號、第AEB142459 號舉發違反道路交通管理事
    件通知書2 張，屬行政處分，且係於94年8 月23日送達至臺
    北縣板橋市○○街110 巷3 之1 號處所，嗣因未會晤應受送
    達之人、有辨別事理能力之同居人、受僱人或應送達處所之
    接收郵件人員，乃寄存於板橋中正路郵局等情，有臺北市政
    府警察局交通警察大隊送達證書2 份附卷可稽，惟異議人已
    於94年5 月16日自前揭地址遷出至臺北市○○區○○街臨
    111 之1 號居住，且亦實際居住在同安街臨111 之1 號處所
    ，此有戶役政資料查詢表及鄰長證明書各1 份附卷足憑，是
    上開舉發單之送達並不合法。本件舉發違反道路交通管理事
    件通知單亦不能因於94年8 月23日送達（不合法寄存）而發
    生效力。
  (3)而本件違規時間為94年4 月9 日16時16分，舉發違反道路交
    通管理事件通知單掣發之時間雖為同年月日，惟卻至94月8
    月23日仍未合法送達異議人收受，如前所述，揆諸前揭說明
    ，該通知單顯已逾前揭3 個月之法定期間，自不得再對異議
    人為舉發之行政處分甚明，否則，苟舉發機關早已作成舉發
    通知卻遲遲不為送達，而猶能無任何時間限制裁處異議人，
    影響所及將使上開規定成為具文（參見臺灣高等法院95年度
    交抗字第798 號交通事件裁定，亦同此見解）。是本件此部
    分異議為有理由，爰將原處分撤銷，並就關於板監裁字第41
     －AEB142458 號、板監裁字第41－AEB142459 號處分部分
     撤銷，為甲○○不罰之諭知。
據上論斷，應依道路交通管理處罰條例第87條第2項，道路交通
案件處理辦法第19條、第20條，裁定如主文。
中    華    民    國    97    年    2    月    29    日
                          臺灣臺北地方法院交通法庭
                                   法   官  賴淑美
以上正本證明與原本無異。
如不服本裁定應於送達後5 日內向本院提出抗告狀。
                                    書記官  許翠燕
中    華    民    國    97    年    2     月    29    日


司法院資訊處製作；財團法人民間司法改革基金會備份。
